福建連江地方法院民事簡易判決　　　　　　93年度簡字第14號
原　　　告　丁○○
被　　　告　甲○○
上列當事人間請求返還土地等事件，本院於94年8月9日言詞辯論
終結，判決如下：
    主      文
原告之訴及假執行之聲請均駁回。
訴訟費用由原告負擔。
    事實及理由
一、原告主張：原告於65年12月1 日向被告之母親陳招承租坐
    落於連江縣南竿鄉○○段717 地號（門牌號碼為連江縣南竿
    鄉介壽村介壽商場4號及5號）後面之牆至原田埂土地（如附
    圖土地複丈成果圖A、B、C、D紅線範圍），租賃期限自65年
    12月1 日起算，每年租金折合白米180市斤，詎被告於90年1
    月5日無故侵佔原告所承租之土地（侵佔部分為附圖所示BCE
    F 灰線範圍），並於其上擅自鋪設水泥磚、興建花圃（附圖
    所示MJKL紫線範圍）及於防火巷裝設鋁門（如附圖AEGO範圍
    內），經原告屢次勸阻，被告均置之不理，爰依租賃契約及
    民法第956條及第958條之規定，請求被告返還侵佔之土地，
    並給付損害賠償金等情。並聲明：(一)被告應將花圃（附圖所
    示MJKL）及鋁門（附圖AEGO範圍內）拆除，並將附圖所示之
    BCEF灰線範圍土地（面積16.823平方公尺）返還原告。(二)被
    告應給付原告新台幣（下同）4,950 元。(三)原告願供擔保，
    請准宣告假執行。
二、被告則以：原告向被告母親陳招所承租之土地範圍，即是
    目前原告使用廚房全部（附圖GOFD範圍），而原告廚房後牆
    就是租賃契約所指之田埂位置所在，至於原告請求返還之土
    地範圍並非被告母親陳招所出租之範圍，原告之請求顯無
    理由等語，資為抗辯。並聲明：(一)原告之訴駁回。(二)如受不
    利判決，願供擔保免為假執行。
三、本件原告主張：連江縣南竿鄉○○段717 地號（門牌號碼為
    連江縣南竿鄉介壽村介壽商場4號及5號）土地之所有權人為
    陳招，原告向被告母親陳招承租系爭土地，現除有原告
    使用之房屋外（附圖所示GODF部分），另有被告使用之空地
    （如附圖所示BCEF部分），並有業據原告提出土地登記謄本
    、立租地契約為證，且經本院履勘現場，並委託連江縣地政
    事務所製有土地複丈成果圖1 份附卷可稽，且為被告所不爭
    執，堪信原告此部分之主張為真正。
四、原告主張其與被告之母親訂有立租地契約，被告雖不否認有
    上開契約存在，惟對於原告所主張之租賃契約範圍則以前揭
    情詞置辯，是本件應審究者為原告與被告之母親陳招所訂
    立之立租地契約範圍究為何？
  (一)按「當事人主張有利於己之事實者，就其事實有舉證之責任
    。但法律別有規定，或依其情形顯失公平者，不在此限」，
    民事訴訟法第277 條定有明文。又按「民事訴訟如係由原告
    主張權利者，應先由原告負舉證之責，若原告先不能舉證，
    以證實自己主張之事實為真實，則被告就其抗辯事實即令不
    能舉證，或其所舉證據尚有疵累，亦應駁回原告之請求」，
    最高法院亦著有17年上字第917號判例可資參照。
    本件原告主張被告侵佔其所承租之土地，自應由原告就承租
    範圍包括附圖所示BCEF灰線範圍負舉證責任。
  (二)原告主張租賃契約之範圍應包含附圖所示之BCEF範圍，並提
    出立租地契約書為證，惟為被告所否認。而據原告所提出之
    立租地契約書上雖有記載「坐落南竿介壽村介壽商場4、5號
    後牆至原田埂租與丁○○先生興建鋼筋水泥房屋」等語，然
    系爭土地已因地貌變化，並無田埂存在，此有履勘筆錄附卷
    可參（見本院91年度連補字第5 號卷第35頁至第36頁），是
    系爭土地現已無法藉由田埂之位置來認定上開立租地契約所
    示之範圍。而上開舊有田埂之位置，雖據證人乙○○於本院
    審理時結證：其於61年在介壽商場5號開藥房，租到65 年搬
    到介壽商場12號，於68年搬回台灣，介壽商場後面因為有增
    建，與原先之地貌不一樣，原先之田埂即為附圖之BC部分云
    云（見本院卷第54頁），惟證人乙○○於68年即搬至台灣居
    住，對於26年前系爭土地之地貌位置能否記憶清晰，已屬可
    議，而原告於70年始於介壽商場4號及5號後方增建廚房，證
    人乙○○當時並非居住在馬祖，於地理位置已完全變更之今
    日，證人乙○○卻能明確指出當年之田埂即為現今附圖之BC
    部分，顯有違常情，是證人乙○○之證詞，顯不可採信。另
    據證人即本租賃契約之見證人陳書壽於審理中結證：當初租
    賃範圍即現在原告蓋廚房之位置全部，當初的田埂即是原告
    廚房的後牆，原告在蓋房屋時即已將租用範圍全部蓋滿等語
    參之（見92年度連小字第3 號卷第90頁），亦與原告所主張
    之田埂位置不同，另證人即曾至現場處兩造糾紛之警員丙○
    ○雖於本院審理時結證：當日到現場雖有看到長條型之東西
    ，但因時間距離較久，無法確定位置，且不知是否為原告所
    稱之田埂等語（見本院94年8月9日言詞辯論筆錄），是原告
    主張租賃契約之範圍應至附圖所示之BC範圍部分，顯無法為
    有利之證明。
  (三)原告另主張：因整修建築需符合法令之規定，系爭土地即為
    法定建蔽率所預留之空地云云，雖原告提出連江縣政府70年
    11月11日（70）南建字第0568號函文有記載：動土興建時請
    派員同警察局實地督導屋後預留通道不影響左鄰右舍之走道
    等語（見93年度小上字第2 號卷第14頁），惟上開記載並無
    法具體佐證系爭土地即為原告當初所預留下之空地。再者，
    另參酌連江縣政府93年3 月15日連工務字第0930006533號函
    所載：本縣直至79年以後實施部分地區都市計畫，在都市計
    畫區域內依據建築法實施建築管理。本縣79年之前無建築管
    理相關法規等語」等語（見93年度小上字第2 號卷第17頁）
    ，原告於70年加蓋後方廚房時，連江縣並無實施有關建蔽率
    之法定限制，是原告主張系爭土地乃是其興建廚房為法定建
    蔽率所預留地等情，顯屬無據。
五、綜上所述，原告主張其與被告之母親陳招所訂立之租賃契
    約範圍係包含附圖所示之BCEF部分尚難證明，故難認原告前
    開主張為真，從而，原告依租賃契約及民法第956條及第958
    條之規定，請求被告應將花圃（附圖所示MJKL）及鋁門（附
    圖所示AEGO）拆除，並將附圖所示之BCEF灰線範圍土地（面
    積16.823平方公尺）返還原告，及被告應給付原告4,950 元
    ，均於法無據，應予駁回。
六、原告之訴既經駁回，其假執行之聲請即失所附麗，應併予駁
    回。
七、本件為判決基礎之法律關係已臻明確，兩造其餘之攻擊防禦
    方法核與判決結果不生影響，毋庸一一論列，併此敘明。
據上論結，本件原告之訴為無理由，依民事訴訟法第78條，判決
如主文。
中　　華　　民　　國　　94　　年　　8 　　月　　18　　日
                  連江簡易庭  法  官　張淑華
以上正本係照原本作成
如對本判決上訴，須於判決送達後20日內向本院提出上訴狀
中　　華　　民　　國　　94　　年　　8 　　月　　18　　日
                              書記官　吳秀治
